【裁判字號】    90,台上,1814
【裁判日期】    900328
【裁判案由】    公共危險
【裁判全文】
最高法院刑事判決                                九十年度台上字第一八一四號
    上  訴  人  甲○○
右上訴人因公共危險案件，不服台灣高等法院台南分院中華民國八十九年十二月二十
八日第二審判決（八十九年度交上訴字第一二六二號，起訴案號：台灣嘉義地方法院
檢察署八十九年度偵字第二二五六號），提起上訴，本院判決如左：
    主  文
上訴駁回。
    理  由
按刑事訴訟法第三百七十七條規定，上訴於第三審法院，非以判決違背法令為理由，
不得為之。是提起第三審上訴，應以原判決違背法令為理由，係屬法定要件。如果上
訴理由狀並未依據卷內訴訟資料，具體指摘原判決不適用何種法則或如何適用不當，
或所指摘原判決違法情事，顯與法律規定得為第三審上訴理由之違法情形，不相適合
時，均應認其上訴為違背法律上之程式，予以駁回。本件原判決綜合調查證據之結果
，認上訴人甲○○犯有刑法第一百八十五條之四駕駛動力交通工具肇事，致人受傷而
逃逸罪之事實，因而撤銷第一審關於此部分之科刑判決，改判仍論上訴人以上開罪名
，量處有期徒刑柒月，已詳認定犯罪事實之依據及憑以認定之理由，並對上訴人否
認駕車致人受傷而逃逸之辯詞，如何不足採信，均已依據卷內資料予以指駁及說明，
從形式上觀察，原判決並無違背法令情形。按民國八十八年四月二十一日增訂之刑法
第一百八十五條之四之肇事致人死傷逃逸罪，以處罰肇事後故意逃逸之駕駛人為目的
，俾促使駕駛人於肇事後能對被害人即時救護，以減少死傷，是該罪之成立祇以行為
人有駕駛動力交通工具肇事，致人死傷而逃逸之事實為已足。上訴意旨仍執陳詞，謂
上訴人智能及聽力均不足，證人林秀玉係瘖啞之人，案發當時均未察覺擦撞告訴人劉
永隆所騎乘之機車，自無駕車肇事，致人受傷而逃逸事實之認識等語，係就原判決理
由二已詳為論斷與說明之事項，再事爭執，殊非適法之第三審上訴理由。又刑事訴訟
法第三百七十九條第十款所謂應於審判期日調查之證據，必須該證據確與待證事實有
重要關係，就其案情委有調查之必要者而言。上訴人既能駕車，顯與常人無異，原審
未依其聲請，鑑定上訴人是否智能不足及精神耗弱，自不得指為調查未盡。再精神耗
弱人之行為，依刑法第十九條第二項之規定，僅得減輕其刑，是否減輕，乃原審法院
得依職權自由裁量之事項，原判決既未減輕其刑，事實欄與理由欄關於上訴人是否為
精神耗弱人一節未予明，自屬於判決無影響，上訴意旨仍執此爭辯，依刑事訴訟法
第三百八十條之規定，亦非適法之上訴理由。另上訴人所辯，原審未指定公設辯護人
為其辯護，將上訴人重聽誤為瘖啞，上訴人未受過手語訓練，上訴人未發一語，即行
宣示辯論終結，未予上訴人行使防禦權云云。惟查原審已依法指定公設辯護人簡松柏
為其辯護（見原審卷第六十頁），且上訴人於原審訊問時，陳稱「……因生病才變成
聾啞的（問：你受過何種教育？）」、「我的家庭有用手語的習慣，我因而學會手語
（問：你的手語如何學來的？）」「……我只記得在工作時不知怎麼回事就變成聾啞
了（問：你幾歲變成聾啞？）」（見原審卷第五八－五九頁），上訴意旨執此爭執，
顯有誤會。末查，刑事訴訟法第三百條所謂變更法條，係指罪名之變更。又裁判之更
正，並非法院就事件之爭執重新為裁判，不過將裁判中誤寫、誤算或其他類此之錯誤
，加以更正，使裁判中所表示者，與法院原來之意思相符，原裁判意旨並未因而變更
。查本件第一審判決，僅屬法條誤寫之顯然錯誤，原判決撤銷改判依刑事訴訟法第一
百八十五條之四論處上訴人罪行，僅屬裁判之更正，非屬罪名之變更。上訴意旨謂原
審未依刑事訴訟法第九十五條告知變更罪名，判決顯有違誤云云，洵無理由。此外，
上訴人徒憑己意，對原審認事用法職權之適法行使及原判決理由已詳為論斷之事項，
再事爭辯，顯與法定上訴第三審之形式要件不符，其上訴違背法律上之程式，應予駁
回。
據上論結，應依刑事訴訟法第三百九十五條前段，判決如主文。
中      華      民      國     九十     年      三      月    二十八    日
                              最高法院刑事第六庭
                                  審判長法官  謝  家  鶴
                                        法官  洪  文  章
                                        法官  花  滿  堂
                                        法官  陳  世  淙
                                        法官  洪  佳  濱
      右正本證明與原本無異
                                              書  記  官
中      華      民      國     九十     年      四      月     十二     日


司法院資訊處製作；財團法人民間司法改革基金會備份。
